臺灣高等法院刑事判決　　　　　　　　　　　　　　　九十三年度交上易字第九號
　　上　訴　人
　　即　被　告　乙○○
　　輔　佐　人　丙○○
右上訴人因過失致死案件，不服臺灣桃園地方法院九十二年度交易字第三五八號，中
華民國九十二年十一月十一日第一審判決（起訴案號：臺灣桃園地方法院檢察署九十
二年度偵字第六八三八號），提起上訴，本院判決如左：
    主  文
原判決撤銷。
乙○○因過失致人於死，處有期徒刑陸月，如易科罰金，以佰元折算壹日。
    事  實
一、乙○○於民國九十一年十二月十七日十四時許，駕駛車牌ＬＮ─九Ｏ一七號自小
    貨車，沿桃園縣觀音鄉○○路內側車道，由中壢往觀音方向行駛，於行經中山路
    一段（速限時速六十公里）與金華路之Ｔ字型交岔路口時，原應注意汽車行駛時
    ，駕駛人應注意車前狀況，隨時採取必要之安全措施，及行車速度，依標誌標線
    之規定，於行經交岔路口及設有閃光號誌之行人穿越道時，應減速慢行，作隨時
    停車之準備，而依當時之天候、道路狀況及視線，並無不能注意之情，竟疏未注
    意及此，貿然以時速八十公里以上之速度疾駛，適有邱國藤未經考領駕駛執照，
    依規定不得騎乘機車，竟騎乘車牌ＩＶＳ─六六０號機車，亦沿中山路一段，同
    向騎至該交岔路口前時，原亦應注意左轉彎時，應距交岔路口三十公尺前顯示方
    向燈或手勢，行至交岔路口中心處左轉，竟疏未注意，貿然於交岔路口前未顯示
    方向或手勢即行左轉，乙○○見狀閃剎不及，致在交岔路口內側車道行人穿越道
    前，其所駕駛之自小貨車右側保險桿撞及邱國藤所騎乘機車之腳踏板處，邱國藤
    受撞擊彈起跌落行人穿越道上，因而受有頭、骨盆、下肢鈍傷致休克，雖經送醫
    急救，惟延至九十一年十二月十七日十八時二十三分仍不治死亡，乙○○於車禍
    發生後，除在場協助將傷者送醫診治外，於犯罪未發覺前，對到場處理交通事故
    之警員表示其為自小貨車之駕駛人，自首而受裁判。
二、案經邱國藤之女甲○○訴由臺灣桃園地方法院檢察署檢察官偵查起訴。
    理  由
一、訊據被告乙○○對有於右揭時地駕駛自小貨車過失肇事，致被害人邱國藤死亡之
    事實，坦承不諱，並有道路交通事故調查報告表、現場照片等附卷可稽，而被害
    人邱國藤因本件車禍死亡，亦經檢察官督同檢驗員相驗屬實，有相驗筆錄、相驗
    屍體證明書、驗斷書及相驗照片在卷可憑。
二、經查：桃園縣觀音鄉○○路一段之行車速度限制為時速六十公里，車禍發生後，
    中山路一段與金華路Ｔ字型交岔路口，在中山路由中壢往觀音方向之內側車道行
    人穿越道前遺留有二道剎車痕（左剎車痕長三十三點六公尺，右剎車痕長三十公
    尺），其走向則由內側車道偏斜至對向之外側車道，而自行人穿越道起則遺留有
    長達四十三點二公尺之機車刮地痕，機車最後倒地位置在對向車道小貨車後方十
    二點七公尺處，而交岔路口之中心位置則遺留有機車散落物及碎片等情，有道路
    交通管理事故調查報告表現場圖及車禍發生後之現場照片在卷可稽，上開小貨車
    剎車痕及機車之刮地痕起點係在內側車道及行人穿越道上，足見小貨車與機車之
    碰撞地點，應係在內側車道之行人穿越道前，乃屬明確。又依現場遺留小貨車之
    剎車痕，左剎車痕長達三十三點六公尺，依交通部道路交通安全督導會所訂之「
    一般公路汽車煞車距離、行車速度對照表」換算當時之行進速度應為時速八十公
    里，參以被害人邱國藤所騎乘之機車受被告所駕駛之自小貨車撞擊後，竟被衝撞
    至距離碰撞地點達四十三點二公尺處，足徵被告駕駛自小貨車於車禍發生前，係
    以時速八十公里以上之速度行駛，至為灼然。
三、按汽車行駛時，駕駛人應注意車前狀況，並隨時採取必要之安全措施。又行車速
    度，依標誌或標線之規定，於行經交岔路口及行人穿越道時，應減速慢行，作隨
    時停車之準備；又行人穿越道號誌係以並列之圓形雙閃黃色燈號，警告接近車輛
    應減速慢行，如有行人穿越須暫停讓行人優先穿越街道，設於斑馬紋行人穿越道
    標線前。道路交通安全規則第九十四條第三項、第九十三條第一項第三款、第一
    百零三條及道路交通標誌標線號誌設置規則第一百九十四條第三項第三款，分別
    定有明文。被告駕駛自小貨車原應注意上開規定小心謹慎駕駛，而依當時之天候
    、道路狀況及視線，亦無不能注意之情，竟疏未注意及之，致肇車禍，被告就車
    禍之發生有過失，至為明確，雖被害人邱國藤無照騎乘機車及未依規定於左轉彎
    前採取必要之安全警示，而有違反道路交通安全規則第五十條第一項、第一百零
    二條第一項第四款之規定，其就車禍之發生與有過失，惟此並無從解免被告應負
    之過失責任。本件車禍之肇事原因於偵查時，經檢察官送請鑑定，亦為相同之認
    定，有臺灣省桃園縣區車輛行車事故鑑定委員會九十一府車鑑桃字第九一一八七
    九號鑑定意見書一份在卷可稽，又被害人邱國藤因本件車禍受傷，雖經送醫診治
    ，惟延至九十一年十二月十七日十八時二十三分仍不治死亡，業經檢察官督同檢
    驗員相驗屬實，有相驗筆錄、相驗屍體證明書及驗斷書及相驗時所攝照片在卷可
    稽，其死亡與被告之過失行為自有相當因果關係，被告過失致人於死犯行，事證
    明確，犯行堪予認定，應予依法論科。
四、核被告所為，係犯刑法第二百七十六條第一項之過失致死罪。被告於車禍發生後
    ，除在場協助將被害人邱國藤送醫診治外，並對到場處理事故之警員表示其為肇
    事小貨車之駕駛人等事實，除據被告供承在卷外，並據證人即警員杜瑋宸於原審
    調查時證述在卷，且有載明報案人為肇事駕駛人之道路交通事故調查報告表附卷
    可稽，被告於犯罪未發覺前自首而受裁判，應依刑法第六十二條前段規定，減輕
    其刑。
五、原審認被告罪證明確，公訴人具體求刑允當，量處被告有期徒刑七月，原無不當
    ，惟被告尚屬二十一歲之在學學生，本身並無何資力，其家長勉力而為，願以二
    百四十萬元（強制賠償金一百四十萬元，另自行支付賠償金一百萬元）賠償被害
    人繼承人，然未為被害人繼承人接受，申請調解，亦因被害人家屬未到場而不成
    立，有調解不成立證明書在卷可憑，被告另先行於九十三年二月四日支付六十萬
    元與被害人繼承人收受，有領據一紙附卷可考，事後努力表現誠意之態度尚佳，
    原審對此態度未及審究，被告以量刑過重提起上訴，應認為有理由，應由本院將
    原判決撤銷改判。爰審酌被告未注意車前狀況隨時採取必要之安全措施，超速行
    駛，及行經交岔路口及行人穿越道前未減速慢行，作隨時停車之準備，其過失之
    程度，及其過失對於車禍發生之原因力強弱，被害人與有過失及其犯罪後坦承犯
    行，態度良好，及迄未能完全與被害人家屬達成民事和解等一切情狀，量處有期
    徒刑六月，並諭知易科罰金之折算標準。
據上論斷，應依刑事訴訟法第三百六十九條第一項前段、第三百六十四條、第二百九
十九條第一項前段、刑法第二百七十六條第一項、第六十二條前段、第四十一條第一
項前段、罰金罰罰金罰鍰提高標準條例第條一條前段、第二條，判決如主文。
本案經檢察官李良忠到庭執行職務。
中　　　華　　　民　　　國　　九十三　　年　　　三　　　月　　 十六 　　日
                              臺灣高等法院交通法庭
                                  審判長法  官  葉　騰　瑞
                                        法  官  莊　明　彰
                                        法  官  劉　壽　嵩
右正本證明與原本無異。
不得上訴。
                                        書記官  廖　婷　璇
中　　　華　　　民　　　國　　九十三　　年　　　三　　　月　　 十六 　　日
附錄：本案論罪科刑法條全文
中華民國刑法第二百七十六條
 (過失致死罪)
因過失致人於死者，處二年以下有期徒刑、拘役或二千元以下罰金。
從事業務之人，因業務上之過失犯前項之罪者，處五年以下有期徒刑或拘
役，得併科三千元以下罰金。
